臺灣新竹地方法院民事簡易判決
111年度竹東簡字第64號
原      告  游智光  
被      告  陳裕鴻  


上列當事人間請求損害賠償事件，經原告提起刑事附帶民事訴訟
，由本院刑事庭裁定移送前來（110年度原交附民字第14號），
本院於民國111 年5 月10日辯論終結，判決如下：
    主      文
被告應給付原告新臺幣壹拾貳萬零伍佰零參元，及自民國一一○
年十一月二十日起至清償日止，按週年利率百分之五計算之利息
。
原告其餘之訴駁回。
訴訟費用新臺幣壹仟元，其中新臺幣貳佰伍拾伍元由被告負擔，
餘由原告負擔。
本判決原告勝訴部分得假執行。
原告其餘假執行之聲請駁回。
    事實及理由
一、原告主張：被告無駕駛執照，於民國109 年10月21日19時36
    分許，無照騎乘車牌號碼000-0000號普通重型機車，沿新竹
    縣竹東鎮中興路2 段由西往東方向行駛，行經新竹縣竹東鎮中
    興路2 段與三重路口時，本應注意轉彎車應讓直行車先行，而依
    當時情形又無不能注意之情事，竟疏未注意，貿然左轉，適
    有原告騎乘車牌號碼000-0000號普通重型機車（下稱系爭機
    車）沿新竹縣竹東鎮中興路2 段由東往西方向行駛至該路口
    時，因閃避不及而發生碰撞（下稱系爭事故），造成系爭機
    車受損，原告並受有頭部外傷合併顱內出血、左顏面骨骨折
    、左上眼皮撕裂傷等傷害（下稱系爭傷害）。原告因系爭事
    故所受損害，包含醫藥費用新臺幣（下同）224,607、不能
    工作損失30,000元、系爭機車修理費用51,890 元，上開金
    額共計306,497元。而被告上開不法行為，業經臺灣新竹地
    方法院檢察署（下稱新竹地檢署）檢察官偵查後提起公訴，
    並以本院刑事庭110 年度原交易字第48號刑事判決判處有罪
    在案，是被告應負損害賠償責任。為此，爰依侵權行為之法
    律關係提起本件訴訟。並聲明：㈠被告應給付原告306,497元
    ，及自刑事附帶民事起訴狀繕本送達之翌日起至清償日止，
    按週年利率5%計算之利息。㈡願供擔保，請准宣告假執行。
二、被告則以：伊對於原告請求之醫藥費用雖無意見，但認為車
    損部分估價過高，且系爭車輛是否有維修有疑義；至工作損
    失部分欠缺公司證明。是原告請求金額過高，伊亦無能力賠
    償等語置辯。並聲明：原告之訴駁回。
三、得心證之理由：
　㈠本件就原告主張之事實及被告因前開傷害之行為，業經本院
    刑事庭以110 年度原交易字第48號刑事判決被告犯無駕駛執
    照駕車過失傷害罪，處有期徒刑3 月，如易科罰金，以1,00
    0 元折算1 日確定在案；原告因而支出醫藥費用224,607元
    等情，有上開刑事簡易判決附卷可稽，並經本院依職權調取
    上開刑事案件卷宗核閱無訛，且為被告所不爭執，堪信屬實
    。
　㈡按因故意或過失，不法侵害他人之權利者，負損害賠償責任
    ；不法侵害他人之身體或健康者，對於被害人因此喪失或減
    少勞動能力或增加生活上之需要時，應負損害賠償責任；不
    法侵害他人之身體、健康、名譽、自由、信用、隱私、貞操
    ，或不法侵害其他人格法益而情節重大者，被害人雖非財產
    上之損害，亦得請求賠償相當之金額，民法第184 條第1 項
    前段、第193 條第1 項、第195 條第1 項前段分別定有明文
    。經查，被告所為前開侵權行為，致原告受有系爭傷害，原
    告本於前揭規定，請求被告賠償其所受損害，於法有據。
　㈢茲就原告主張之各項損害項目及金額分別審酌如下：
  ⒈醫藥費用：
　　原告主張因系爭事故就醫治療，為此已支出醫藥費用224,60
    7元等情，業據提出臺北榮民總醫院新竹分院、新竹馬偕紀
    念醫院、森源牙醫診所之診斷證明書、醫療費用收據、免用
    統一發票收據等件影本為證（見本院110 年度原交附民字第
    14號卷〈下稱原交附民字卷〉第11至31頁），且為被告於本院
    審理中所不爭執（見本院卷第42頁），應認原告此部分之請
    求，為有理由，自應准許。
  ⒉不能工作之損失：
　　原告又主張其受傷當時，每日工資為1,363元，因受傷期間
    無法工作，共受有1 個月之薪資損失30,000元等語。惟依原
    告提出之上開診斷證明書所示，醫囑係記載：原告於109 年
    10月21日至臺北榮民總醫院新竹分院急診就醫後轉入加護病
    房觀察，109 年10月23日轉至普通病房，於109 年10月26日
    出院，再於109 年10月26日至新竹馬偕紀念醫院住院治療，
    於109 年10月30日出院，宜繼續門診追蹤治療等語（見原交
    附民字卷第19頁、第27頁），堪認原告在此段住院治療期間
    顯無法工作，其期間為自109 年10月21日起至109 年10月30
    日止之住院日數共計為10日，是原告因系爭傷害不能工作之
    期間應為10日，原告就逾此期間之請求，既未提出其他醫囑
    或相關證據資料證明其因系爭傷害受傷而另須休養時間之情
    事，則予駁回。又原告於事發前之109 年8 月至同年10月之
    每月薪資區間在24,539元至36,241元，此據其提出存摺內頁
    影本在卷為佐（見原交附民字卷第33至37頁），本院認原告
    之月薪以30,000元計算應屬合理，故原告請求其於事發後因
    傷住院無法工作之薪資損失10,000元（計算式：30,000元÷3
    0日×10日＝10,000元），當屬有據，可以准許，逾此數額之
    請求，容屬無據，礙難准許。
  ⒊系爭機車修理費用：
　⑴按不法毀損他人之物者，依民法第196 條規定，應向被害人
    賠償其物因毀損所滅少之價額，並非賠償修理其物所實際支
    出之修理費。故物被不法毀損後，僅須其物之價額減少，即
    須賠償其所減少之價額。至其物有無修理？及其修理費有無
    實際支出？在所不問。此為民法第213 條第1 項所謂之法律
    另有規定，自應適用該另有之規定辦理。本件原告未維修系
    爭機車，然而系爭機車並非無法維修，此有估價單可稽（見
    原交附民卷第7 至10頁），從而，系爭車輛既尚可修復，原
    告雖嗣後自陳並未實際維修，而係將系爭車輛報廢處理（見
    本院卷第41頁），仍得適用民法第213 條第1 項、第3 項支
    付回復原狀所必要費用之方法請求賠償損害，不因系爭機車
    實際上有無修復而異。
　⑵又按不法毀損他人之物者，被害人得請求賠償其物因毀損所
    減少之價額，民法第196 條定有明文。又按物被毀損時，被
    害人除得依民法第196 條請求賠償外，並不排除民法第213 
    條至第215 條之適用。依民法第196 條請求賠償物被毀損所
    減少之價額，得以修復費用為估定之標準，但以必要者為限
    （例如︰修理零件以新品換舊品，應予折舊），此有最高法
    院77年度第9 次民事庭會議決議可資參照。又參之營利事業
    所得稅查核準則第95條第6 款規定，固定資產提列折舊採用
    定率遞減法者，以1 年為計算單位，其使用期間未滿1 年者
    ，按實際使用之月數相當於全年之比例計算之，不滿1 月者
    ，以月計。再依行政院公布之固定資產耐用年數表及固定資
    產折舊率表所示，系爭機車耐用年數為3 年，但其最後1 年
    之折舊額，加歷年折舊累計額，總和不得超過該資產成本原
    額10分之9 。
　⑶原告再主張系爭機車因系爭事故受損，須支出修復費用51,89
    0元乙節，此據其提出估價單為憑（見原交附民卷第7 至10
    頁），經核該估價單所列各修復項目與系爭機車受損之情形
    相符，堪認確係屬修復系爭機車所必要，而各項費用亦尚稱
    合理，則原告此部分主張，應屬可採。被告雖辯稱系爭機車
    估價過高云云，然觀諸原告提出之估價單所載維修項目及車
    損照片，與系爭機車之受損部位（即前車頭）相符，且維修
    金額並無不合理之處，而上開維修項目均位於前車頭，為本
    件碰撞形態可能致損之合理項目，被告既未提出相關事證以
    資證明前開估價單有何不實或浮報之情，則被告辯稱系爭機
    車估價費用過高云云，即屬無據，要難採信。又原告於本院
    審理時陳稱系爭機車車牌號碼應為MVE-1902號，刑事判決記
    載有誤等語（見本院卷第41頁），然系爭機車車牌號碼確為
    MVE-1702號，且於事發時為原告所有，有交通部公路總局新
    竹區監理所新竹市監理站111 年5 月23日竹監新站字第1110
    136556號函及函附機車車主歷史查詢附卷可參，是原告指稱
    車牌號碼有誤載一情，應屬誤會。而系爭機車於107 年10月
    出廠，有公路監理電子閘門查詢結果在卷可考（見本院卷第
    37頁），雖不知實際出廠之日，惟依民法第124 條第2 項之
    規定，可推定其為該月15日，堪以該日期為出廠日期。系爭
    機車於109 年10月21日碰撞受損，距離出廠日為2 年又6 日
    ，故本件折舊採計為2 年1 月。是以，原告就零件部分，所
    得請求被告賠償之範圍，扣除折舊後應以10,015元為限（計
    算式如附表）。至於工資費用3,200元，則無折舊之適用，
    且該部分之支出係屬修復系爭機車所必要之費用。準此，原
    告得請求系爭機車因系爭事故受損必要修復費用應為13,215
    元（計算式：工資3,200元＋扣除折舊後零件10,015元＝13,21
    5元），逾此部分之請求，不應准許。
　⒋基上，原告得請求被告給付之賠償金額為247,822元【計算式
    ：醫藥費用224,607元＋不能工作之薪資損失10,000元＋系爭
    機車修復費用13,215元＝247,822元】。
　㈣惟按損害之發生或擴大，被害人與有過失者，法院得減輕賠
    償金額或免除之，民法第217 條第1 項定有明文。查本件車
    禍肇事責任經新竹地檢署檢察官送請公路總局新竹區監理所
    竹苗區車輛行車事故鑑定會鑑定，其鑑定結果認定：「一、
    甲○○（即被告）領有小型車駕駛執照駕駛普通重型機車，行
    經行車管制號誌路口左轉，未讓對向直行車先行，行經行車
    管制號誌路口為肇事主因。二、乙○○（即原告）駕駛普通重
    型機車，行經行車管制號誌路口直行，未充分注意前方路口
    狀況，為肇事次因。」有該所110 年8 月30日竹監鑑字第11
    00195925號函檢送之竹苗區0000000案鑑定意見書在卷可考
    （見新竹地檢署110年度偵字第3660號卷第57至59頁），足
    見被告固有轉彎車未讓直行車先行之過失，然原告疏未注意
    車前狀況，同為系爭事故發生之原因，且兩造對此鑑定結果
    均表示無意見（見本院卷第42頁），是原告對系爭事故之發
    生與有過失。本院綜合雙方過失情節及相關事證，認原告、
    被告就系爭事故之發生應各自負擔30%、70%比例之過失責任
    ，並依此比例酌減被告之賠償責任。職是，原告得請求被告
    按70%過失比例賠償之金額為173,475元（計算式：247,822
    元×70% ＝173,475元，元以下四捨五入）。
　㈤復按保險人依本法規定所為之保險給付，視為被保險人損害
    賠償金額之一部分；被保險人受賠償請求時，得扣除之，強
    制汽車責任保險法第32條定有明文。查原告因系爭事故而受
    領強制責任保險金52,972元乙情，有原告提出之存摺內頁影
    本在卷可稽，故原告上開所得請求賠償之金額，自應扣除已
    領取之強制險理賠金。從而，原告得請求被告損害賠償之金
    額，應以120,503元為限（計算式：173,475元－52,972元＝12
    0,503元）。 
四、末按給付無確定期限者，債務人於債權人得請求給付時，經
    其催告而未為給付，自受催告時起，負遲延責任。其經債權
    人起訴而送達訴狀，或依督促程序送達支付命令，或為其他
    相類之行為者，與催告有同一之效力；遲延之債務，以支付
    金錢為標的者，債權人得請求依法定利率計算之遲延利息；
    應付利息之債務，其利率未經約定，亦無法律可據者，週年
    利率為5%，民法第229 條第2 項、第233 條第1 項前段、第
    203 條分別定有明文。本件係屬侵權行為損害賠償之債，自
    屬無確定期限者，又以支付金錢為標的，則依上揭法律規定
    ，原告就其得請求被告給付之金額部分，請求自刑事附帶民
    事起訴狀繕本送達翌日起加計週年利率5%之利息，亦屬有據
    ，應予准許。而本件刑事附帶民事起訴狀繕本係於110 年11
    月19日送達被告，有本院送達證書附卷可稽（見原交附民字
    卷第39頁），是原告向被告請求遲延利息之起算日為110 年
    11月20日，應堪認定。
五、綜上所述，原告依侵權行為之法律關係，請求被告給付120,
    503元，及自110 年11月20 日起至清償日止，按週年利率5%
    計算之遲延利息，洵屬有據，應予准許；逾此範圍之請求，
    則屬無據，應予駁回。
六、本件係依民事訴訟法第427 條第2 項第12款適用簡易訴訟程
    序所為被告一部敗訴之判決，應依同法第389 條第1 項第3 
    款規定，就原告勝訴部分，依職權宣告假執行。又原告就其
    勝訴部分，聲明供擔保宣告假執行，僅係促使法院職權發動
    ，毋庸另予准駁之表示。至原告敗訴部分，其假執行之聲請
    ，因訴之駁回已失所附麗，則應併予駁回。
七、本件事證已臻明確，兩造其餘之攻擊防禦方法及所提證據，
    於判決結果不生影響，爰不一一論列，附此敘明。
八、本件係原告於刑事訴訟程序提起之附帶民事訴訟，經本院刑
    事庭裁定移送民事庭審理，依刑事訴訟法第504 條第2 項之
    規定，免納裁判費。惟本件原告就財產損失機車修理費請求
    51,890元，因非在刑事附帶提起民事訴訟範圍，應繳納裁判
    費1,000 元，就此部分依兩造勝敗比例諭知訴訟費用負擔，
    併此說明。
中　　華　　民　　國　　111 　年　　6 　　月　　2 　　日
                  竹東簡易庭  法　官 黃致毅
上正本證明與原本無異。
如不服本判決，須於判決送達後20日內向本庭提出上訴狀（應按
他造當事人之人數附繕本）；如委任律師提起上訴者，應一併繳
納上訴審裁判費。
中　　華　　民　　國　　111 　年　　6 　　月　　2 　　日
                              書記官　蕭宛琴
　　　　　　　　　　　　　　　
附表：
車牌號碼000-0000號普通重型機車（即系爭機車）更新零件費用折舊之計算   第一年折舊 48,690×0.536＝26,098  第二年折舊 （48,690－26,098）×0.536＝12,109  第三年折舊 （48,690－26,098－12,109）×0.536×1/12＝468  時價亦即折舊後之金額  48,690－26,098－12,109－468＝10,015 備註： 一、零件新臺幣48,690元。 二、上列計算小數點以下均四捨五入。